臺灣板橋地方法院刑事判決　　　　　　 96年度簡上字第314號
上　訴　人　臺灣板橋地方法院檢察署檢察官
被　　　告　丁○○
上列上訴人因被告詐欺案件，不服本院刑事第十八庭中華民國96
年1 月31日96年度簡字第185 號第一審判決（聲請簡易判決處刑
案號：95年度偵字第26784 號；移送併案審理案號：臺灣基隆地
方法院檢察署96年度偵字第1360號、臺灣臺中地方法院檢察署96
年度偵字第10164 號、臺灣臺北地方法院檢察署96年度偵字第12
351 號），提起上訴，本院管轄之第二審合議庭判決如下：
    主  文
原判決撤銷。
丁○○幫助意圖為自己不法之所有，以恐嚇使人將本人之物交付
，處有期徒刑陸月，如易科罰金，以銀元佰元折算壹日。減為
有期徒刑月，如易科罰金，以銀元佰元折算壹日。
    事  實
一、丁○○明知現今犯罪集團或不法份子為掩飾其不法獲利行徑
    ，避免執法人員之追究處罰，經常誘使一般民眾提供金融機
    構帳戶等資料，渠等再反覆以此帳戶供作對外詐騙、恐嚇取
    財或其他各種財產犯罪之不法用途使用。其預見如此，竟於
    民國95年6 月6 日前之某日，在其所經營之臺北市○○區○○街238 號小吃店內，將其前於93年3 月15日向臺北富邦商
    業銀行股份有限公司敦南分行（下稱臺北富邦銀行）所申設
    之存款帳戶（帳號：000000000000號）之存摺、提款卡連同
    密碼等資料，以新台幣（下同）4 千元之代價賣給自稱姓王
    之成年男子；復於上開日期隔三日之後，其又在上開小吃店
    內，將其前於92年6 月27日向中國信託商業銀行（下稱中國
    信託銀行）所申設之存款帳戶（帳號：000000000000號）、
    於95年6 月7 日向日盛國際商業銀行（下稱日盛銀行）所申
    設之存款帳戶（帳號：00000000000000號）、於95年6 月7
    日向陽信商業銀行復興分行（下稱陽信銀行）所申設之存款
    帳戶（帳號：0000000000000 號）之存摺、提款卡連同提款
    密碼等資料，亦以每帳戶資料新台幣（下同）4 千元之代價
    ，販賣給上開自稱姓王之成年男子。故其主觀上應已預見可
    能發生幫助犯罪集團或不法份子詐欺取財、恐嚇取財等財產
    犯罪之結果，卻容任該等結果之發生（就幫助詐欺取財部分
    係概括容任）。嗣該犯罪集團或不法份子即基於意圖為自己
    不法所有之詐欺取財之概括犯意及恐嚇取財犯意，以如附表
    編號一、二、四所示之詐欺手法及附表編號三所示之恐嚇手
    法，使如附表所示之被害人因此陷於錯誤或心生畏懼，即按
    照該犯罪集團或不法份子之指示，於如附表所示之各該時間
    ，分別匯款如附表所示之金額至丁○○之各該銀行帳戶（按
    ：被害人張勝篷另有匯款至案外人林文山、賴士榮、陳怡婷
    、侯廉剛、薛維峰等人之帳戶；乙○○另有匯款至楊飛鴻之
    帳戶；甲○○另有匯款至顏泓之帳戶）。後因如附表所示之
    被害人察覺受騙，遂報警處理，始循線查獲上情。
二、案經臺中市警察局第六分局報告臺灣臺中地方法院檢察署檢
    察官簽請臺灣高等法院檢察署檢察長令轉臺灣板橋地方法院
    檢察署檢察官偵查而聲請簡易判決處刑，且經基隆市警察局
    第一分局報告臺灣基隆地方法院檢察署檢察官偵查、臺中市
    警察局第六分局報告臺灣臺中地方法院檢察署檢察官偵查、
    臺北市政府警察局松山分局報告臺灣臺北地方法院檢察署檢
    察官偵查而均移送本院併案審理。
    理  由
壹、程序方面：
    按本件被告丁○○所犯係死刑、無期徒刑、最輕本刑為3 年
    以上有期徒刑以外之罪，其於準備程序就前揭被訴事實為有
    罪之陳述，經法官告知簡式審判程序之旨，並聽取其與公訴
    檢察官之意見後，本院認無不得或不宜改依簡式審判程序進
    行之處，爰依刑事訴訟法第273 條之1 第1 項，裁定本件進
    行簡式審判程序，合先敘明。
貳、實體方面：
  一、認定事實部分：
      訊據被告丁○○對於前揭犯罪事實均已坦承不諱，本院復
      審酌：
    (一)前揭臺北富邦銀行、中國信託銀行、日盛銀行及陽信銀行
      之存款帳戶，乃均係被告所申設之事實，除經被告於本院
      審理時供明在卷外，並有臺北富邦銀行95年8 月1 日（95
      ）北富銀敦字第051 號函暨該函所附之客戶基本資料、對
      帳單查詢資料、中國信託銀行95年7 月13日中信銀集作字
      第958132206573號函暨該函所附之客戶基本資料、帳戶歷
      史交易查詢資料、日盛銀行95年7 月19日日銀字第095200
      0016400 號函暨該函所附之開戶原始資料、客戶歷史交易
      查詢單、陽信銀行96年2 月5 日陽信復興字第9600017 號
      函暨該函所附之存摺存款印鑑卡各1 份在卷可稽；又如附
      表所示之被害人丙○○、余健維、乙○○、甲○○分別受
      有前揭訛詐或恐嚇，遂將如附表所示之款項分別匯至被告
      於上開各該銀行所申設之存款帳戶內，再由前揭犯罪集團
      或不法份子提領一空之事實，除有上開各該銀行函覆之交
      易明細資料外，並據上開被害人於警詢中各自指述歷歷，
      且有被害人丙○○提出之交易明細表影本3 份、被害人余
      健維提出之交易明細表影本9 份、被害人乙○○提出之交
      易明細表影本1 份及被害人甲○○提出之交易明細表影本
      1 份附卷為憑，均堪認屬真實。職是，足見前揭犯罪集團
      或不法份子係以前述之訛詐或恐嚇方式，詐騙或恐嚇如附
      表所示之被害人，使各該被害人分別誤信為真或心生畏懼
      而匯款受害，前揭犯罪集團或不法份子再全數提領帳戶內
      之款項，渠等所為自應分別成立刑法第339 條第1 項之詐
      欺取財罪及刑法第346 條第1 項之恐嚇取財罪。
    (二)次查，目前金融機構對於個人開戶，並未設有過多限制，
      衡情任何人均可辦理金融帳戶存摺使用，如無正當理由，
      實無借用或購買他人帳戶存摺、提款卡連同提款密碼等資
      料使用之理。而前揭金融帳戶資料亦事關個人財產權益之
      保障，其專有性甚高，除非本人或與本人具有親密或信賴
      者，難認有何理由會自由流通使用，一般人均有妥為保管
      及防止他人任意使用之認識，縱於特殊情況偶須交付他人
      使用，亦必深入瞭解用途及合理性，始會安心提供，且該
      等專有物品如落入不明人士手中，極易被利用為與財產有
      關之犯罪工具，此亦為吾人依一般生活認知所易於體察之
      常識。再者，現今犯罪集團或不法份子為掩飾其不法獲利
      行徑，避免執法人員之追究處罰，經常誘使一般民眾提供
      金融機構帳戶存摺等資料，渠等再反覆以此帳戶供作對外
      詐騙、恐嚇取財或其他各種財產犯罪之不法用途使用，業
      經電視新聞及報章雜誌等大眾傳播媒體多所報導，政府亦
      極力宣導，期使民眾注意防範，則一般人本於生活經驗及
      認識，在客觀上當可預見完全不相識或不甚熟識之人要求
      提供金融機構存款帳戶之存摺、提款卡連同提款密碼等資
      料供其使用之行徑，往往與利用該帳戶進行詐騙、恐嚇取
      財或其他財產犯罪有密切關連，而被告於行為時業已成年
      ，觀其當庭應訊之表現，應係身心尚屬健全，智識程度為
      一般程度之成年人，並非年幼無知或與社會隔絕而無常識
      之人，且其與自稱姓王之成年男子乃係洽詢買賣帳戶之事
      時始認識，並非熟識之人，依其智識能力與社會生活經驗
      ，對於將自己申設之存款帳戶之存摺、提款卡連同提款密
      碼等資料以販賣之方式交予此等不甚相識之人，該帳戶將
      有可能被利用作為實行財產犯罪之工具乙事，自應有所預
      見為是。
    (三)綜上所述，被告主觀上應有預見前揭自稱姓王之成年男子
      買受其之前揭存款帳戶存摺、提款卡連同提款密碼等資料
      ，可能係預計充作上述不法用途甚明，被告主觀上既有所
      預見，竟仍將前揭存款帳戶存摺、提款卡連同提款密碼等
      資料分別交給該人，概括容任幫助前揭遭詐欺結果及容任
      幫助前揭恐嚇取財結果之發生，被告主觀上應具幫助詐欺
      取財及幫助恐嚇取財之間接故意，其理甚屬灼然。從而，
      被告主觀上既具有幫助詐欺取財、幫助恐嚇取財之間接故
      意，且客觀上確有提供前揭存款帳戶存摺、提款卡連同提
      款密碼等資料之幫助行為，是以本件事證已臻明確，被告
      之犯行應堪認定。
  二、論罪部分：
    (一)比較新舊法部分：
      1.嗣於被告行為後，刑法第33條第5 款關於罰金刑之規定
        、第56條關於連續犯之規定均已於94年2 月2 日修正公
        布，並自95年7 月1 日施行；另刑法施行法已於95年6
        月14日增訂該法第1 條之1 規定，亦同自95年7 月1 日
        施行。按同於95年7 月1 日修正施行之刑法第2 條規定
        ，乃係關於新舊法比較適用之準據法，其本身無關行為
        可罰性要件之變更，故於95年7 月1 日前揭法律修正施
        行後，如有涉及比較新舊法之問題，即應逕依修正後刑
        法第2 條第1 項規定，為「從舊從輕」之比較（參見最
        高法院95年度第8 次刑事庭會議決議意旨）。茲分述如
        下：
        (1)刑法分則編各罪所定罰金之貨幣單位原為銀元，且依
          修正前刑法第33條第5 款規定，罰金刑為1 銀元以上
          ，而有關罰金倍數之調整及銀元與新台幣之折算標準
          ，則定有「罰金罰鍰提高標準條例」及「現行法規所
          定貨幣單位折算新台幣條例」，除罰金以1 銀元折算
          3 元新台幣外，並將72年6 月26日以前修正之刑法部
          分條文罰金數額提高10倍，其後修正者則不再提高倍
          數；嗣修正後刑法第33條第5 款則將罰金刑提高為新
          台幣1 千元以上，並以百元計算之，且因刑法第33條
          第5 款所定罰金貨幣單位既已改為新台幣，刑法分則
          編各罪所定罰金之貨幣單位亦應配合修正為新台幣，
          且考量刑法修正施行後，不再適用「現行法規所定貨
          幣單位折算新台幣條例」，為使刑法分則編各罪所定
          罰金之最高數額與刑法修正前趨於一致，爰增訂刑法
          施行法第1 條之1 規定，將刑法分則編各罪所定罰金
          之貨幣單位均改為新台幣，並將72年6 月26日以前修
          正之刑法部分條文罰金數額提高為30倍，其後修正者
          則提高為3 倍。是以刑法分則編各罪所定罰金刑之最
          高數額，於上開規定修正後仍屬一致，並無不同；但
          其罰金刑之最低數額，則比修正前提高，從而自以修
          正前之規定對被告較為有利。
        (2)修正後刑法第56條規定，業已刪除連續犯之規定。故
          連續數行為而犯同一罪名，依修正前刑法第56條規定
          ，為連續犯，應以一罪論，僅得加重其刑；但依修正
          後規定，則已無連續犯可資適用，即應將各次犯行以
          數罪併合處罰。是以適用修正前關於連續犯之規定，
          對被告自係較為有利。
      2.又刑法有關易科罰金（包括其折算標準）之修正，乃相
        當於科刑規範事項之變更，故如行為後有關易科罰金之
        規定有所變更者，亦應依刑法第2 條第1 項規定，為新
        舊法之「從舊從輕」比較；且所謂比較新舊法應整體適
        用，不能割裂適用，乃係指與罪刑有關之本刑而言，並
        不包括易科罰金在內之易刑處分，故事關刑罰執行之易
        刑處分仍應分別適用最有利於行為人之法律（參見最高
        法院96年度台上字第2233號判決意旨）。按95年7 月1
        日修正施行後之刑法第41條第1 項前段關於得易科罰金
        之折算標準，由「得以1 元以上3 元以下折算1 日」（
        按：此規定配合修正前罰金罰鍰提高標準條例第2 條【
        現已刪除】規定，就其原定數額提高為100 倍折算1 日
        ，則最高應以銀元300 元折算1 日，經折算為新台幣後
        ，應以新台幣900 元折算為1日） ，提高為「以新台幣
        1 千元、2 千元或3 千元折算1日 」，並刪除「因身體
        、教育、職業、家庭之關係或其他正當事由，執行顯有
        困難」之條件。是以修正前關於易科罰金之折算標準金
        額較低，經比較新舊法結果，修正前之規定對被告自係
        較為有利，自應依刑法第2 條第1 項前段規定，適用修
        正施行前之刑法第41條第1 項前段規定。
    (二)查前揭犯罪集團或不法份子先後使被害人丙○○、余健維
      、甲○○陷於錯誤，分別將附表一、二、四所示之款項轉
      帳至被告申設之前揭銀行帳戶中，該犯罪集團或不法份子
      此部分所為該當刑法第339 條第1 項之詐欺取財罪，且渠
      等先後三次詐欺取財犯行，時間緊接，方法相同，所犯構
      成要件亦相同，顯係基於概括犯意反覆為之，為連續犯，
      依修正前刑法第56條規定，以一罪論；又前揭犯罪集團或
      不法份子恐嚇被害人乙○○，使該被害人心生畏懼，將附
      表三所示之款項轉帳至被告申設之前揭銀行帳戶中，該犯
      罪集團或不法份子此部分所為則該當刑法第346 條第1 項
      之恐嚇取財罪。被告以販賣前揭銀行帳戶存摺、提款卡連
      同提款密碼等資料之方式，幫助前揭犯罪集團或不法份子
      連續詐欺取財及恐嚇取財，核被告所為，係犯刑法第30條
      第1 項、同法第339 條第1 項幫助連續詐欺取財罪及刑法
      第30條第1 項、第346 條第1 項之幫助恐嚇取財罪，均酌
      依刑法第30條第2 項規定，依正犯之刑減輕之（按：同於
      95年7 月1 日修正施行之刑法第30條固有若干條文文字之
      更動，亦即將「從犯」修正為「幫助犯」，將「幫助他人
      犯罪」修正為「幫助他人實行犯罪行為」，但均不影響「
      幫助犯無獨立性，必以正犯有犯罪行為之存在，始能存在
      」之嚴格從屬形式實務見解之繼續援用，故不涉及罪刑實
      質內容之變更，應無比較新舊法之問題）。又被告先後二
      次販賣存摺、提款卡連同提款密碼等資料之幫助連續詐欺
      取財犯行，時間緊接，方法相同，所犯構成要件亦同一，
      顯係基於概括犯意反覆為之，為連續犯，依修正前刑法第
      56條規定，應以一罪論，並加重其刑。被告以一行為同時
      觸犯幫助連續詐欺取財罪及幫助恐嚇取財罪，為想像競合
      犯，應依刑法第55條規定，從一重之幫助恐嚇取財罪處斷
      （按：95年7 月1 日修正施行之該條但書係科刑之限制，
      乃係關於想像競合犯法理之明文化，非屬法律之變更，自
      無須比較新舊法）。至聲請意旨固僅論及被告有為如附表
      編號一所示之幫助詐欺取財之犯罪事實，漏未論及被告另
      有為如附表編號二、四所示之幫助詐欺取財及附表編號三
      所示之幫助恐嚇取財之犯罪事實，惟兩者間有修正前連續
      犯及想像競合犯之裁判上一罪關係，故該漏未論及之部分
      應均為聲請效力所及，本院均應併予審判。
  三、撤銷原審判決之理由：
      原審認本案事證明確，予以論罪科刑，固非無見。惟查，
      原審判決未及審酌被告尚有為如附表編號二、四所示之幫
      助詐欺取財及附表編號三所示之幫助恐嚇取財之犯罪事實
      ，當容有未合，檢察官執此上訴，洵屬有據，自應由本院
      予以撤銷改判。
  四、科刑部分：
      本院審酌被告販賣前揭銀行帳戶資料，供詐騙集團或不法
      份子使用，助長詐騙集團或不法份子財產犯罪之風氣，致
      前揭被害人分別受騙而匯款如附表所示，金額非微，實為
      當今社會層出不窮之詐財事件所以發生之根源，造成社會
      互信受損，擾亂金融交易往來秩序，影響層面廣泛，且亦
      因被告提供個人帳戶，致使執法人員難以追查該詐騙集團
      或不法份子之真實身分，所為實屬不該，而被告雖非基於
      直接故意而為本件幫助詐欺之犯行，但仍有間接故意，自
      無從阻免本件犯行之成立，其所為自應受有相當程度之刑
      事非難；惟另考量被告除本件犯行外，並無任何刑事前科
      紀錄，此有臺灣高等法院被告前案紀錄表1 份在卷可按，
      素行應非不良，而其於犯後已能坦承確有販賣前揭銀行存
      款帳戶等相關資料之事實，且其因販賣帳戶之代價僅屬微
      薄，且實際上亦未拿到該等代價，其並未因此獲得暴利等
      一切情狀，酌情量處有期徒刑6 月，並依修正前刑法第41
      條第1 項前段規定，諭知易科罰金之折算標準，以資懲儆
      。再者，被告本件犯罪時間係在95年6 月間，乃在96年4
      月24日以前，合於中華民國九十六年罪犯減刑條例所定之
      減刑條件，爰依該條例第2 條第1 項第3 款規定，將其前
      開宣告刑減為有期徒刑3 月，並諭知易科罰金之折算標準
      。
據上論斷，應依刑事訴訟法第455 條之1 第3 項、第369 條第1
項前段、第364 條、第273 條之1 第1 項、第299 條第1 項前段
，刑法第2 條第1 項前段、修正前刑法第56條、刑法第30條、第
346 條第1 項、第339 條第1 項、第55條、修正前刑法第41條第
1 項前段，罰金罰鍰提高標準條例第1 條前段、修正前罰金罰鍰
提高標準條例第2 條，中華民國九十六年罪犯減刑條例第2 條第
1 項第3 款、第7 條，判決如主文。
本案經檢察官楊展庚到庭執行職務。
中　　華　　民　　國　　96　　年　　7 　　月　　31　　日
                  刑事第十三庭  審判長法　官  戴嘉清
                                      法  官  林晏鵬
                                      法  官  陳信旗
┌──────────────────────────────────────────┐
│附表                                                                                │
├──┬───┬────────┬─────────────┬───────┬────┤
│編號│被害人│受騙匯出時間    │詐騙手法                  │金額（新台幣）│備註    │
├──┼───┼────────┼─────────────┼───────┼────┤
│一  │丙○○│95年6 月6 日凌晨│丙○○於95年6 月5 日晚上10│分別轉帳5萬元 │聲請簡易│
│    │      │零時35分、零時38│時許上網，即有自稱「林琪靜│、2 萬4 千元及│判決處刑│
│    │      │分、零時46分    │」之成年人士在網路上佯稱欲│2 萬6 千元（均│部分    │
│    │      │                │與丙○○交友吃飯，惟必須確│轉至被告前揭臺│        │
│    │      │                │認丙○○之身分非屬警員，張│北富邦銀行帳戶│        │
│    │      │                │勝篷即依指示陸續操作提款機│）            │        │
│    │      │                │，因而受騙匯出款項。      │              │        │
├──┼───┼────────┼─────────────┼───────┼────┤
│二  │余健維│95年6 月23日下午│余健維於95年6 月22日晚上10│分別轉帳11,011│臺灣基隆│
│    │      │4 時5 分、晚上6 │時許上網，即有自稱「欣婷」│元（轉至被告前│地方法院│
│    │      │時55分、晚上7 時│之成年人士佯稱欲與余健維援│揭日盛銀行帳戶│檢察署併│
│    │      │、晚上7 時3 分、│交，但須確認余健維之身分，│）、3 萬元、3 │案部分  │
│    │      │晚上7 時4 分、同│余健維即依指示陸續操作提款│萬元、3 萬元、│        │
│    │      │年月24日凌晨零時│機，因而受騙匯出款項。    │1 萬元、3 萬元│        │
│    │      │34分、零時37分、│                          │、3 萬元、3 萬│        │
│    │      │零時38分、零時39│                          │元、1 萬元（均│        │
│    │      │分              │                          │轉至被告前揭中│        │
│    │      │                │                          │國信託銀行帳戶│        │
│    │      │                │                          │）            │        │
├──┼───┼────────┼─────────────┼───────┼────┤
│三  │乙○○│94年6 月26日下午│乙○○於95年6 月24日上網聊│1 萬8 千元（匯│臺灣臺北│
│    │      │1 時14分        │天，並與自稱「可柔」之成年│至被告前揭中國│地方法院│
│    │      │                │人士相約見面，但「可柔」並│信託銀行帳戶）│檢察署併│
│    │      │                │未依約出現，之後乙○○即接│              │案部分  │
│    │      │                │獲自稱係竹聯幫之成年男子來│              │        │
│    │      │                │電，恫嚇稱乙○○放他們小姐│              │        │
│    │      │                │的鴿子，必須匯款3 萬1 千元│              │        │
│    │      │                │，否則將對乙○○及其家人不│              │        │
│    │      │                │利，乙○○因而心生畏懼而匯│              │        │
│    │      │                │款。                      │              │        │
├──┼───┼────────┼─────────────┼───────┼────┤
│四  │甲○○│95年6 月26日晚上│甲○○於95年6 月間某日上網│4,002 元（轉至│臺灣臺中│
│    │      │10時57分        │尋找援交，即有自稱「珊珊」│被告前揭陽信銀│地方法院│
│    │      │                │之某成年人士表示可援交，但│行帳戶）      │檢察署併│
│    │      │                │須甲○○匯款給她當作交易紀│              │案部分  │
│    │      │                │錄，甲○○即受騙而依指示操│              │        │
│    │      │                │作提款機匯出款項。        │              │        │
└──┴───┴────────┴─────────────┴───────┴────┘
以上正本證明與原本無異
不得上訴。
　　　　　　　　　　　　　　　　書記官　陳昭綾
中　　華　　民　　國　　96　　年　　8　　月　　1　　日
附錄本案論罪科刑法條全文：
刑法第346 條
    意圖為自己或第三人不法之所有，以恐嚇使人將本人或第三
    人之物交付者，處六月以上五年以下有期徒刑，得併科一千
    元以下罰金。
    以前項方法得財產上不法之利益，或使第三人得之者，亦同。
    前二項之未遂犯罰之。
刑法第339 條
    意圖為自己或第三人不法之所有，以詐術使人將本人或第三
    人之物交付者，處五年以下有期徒刑、拘役或科或併科一千
    元以下罰金。
    以前項方法得財產上不法之利益或使第三人得之者，亦同。
    前二 項之未遂犯罰之。
